臺灣高雄地方法院刑事判決　　　　　　　 96年度訴字第970號
公　訴　人　臺灣高雄地方法院檢察署檢察官
被　　　告　乙○○
上列被告因毒品危害防制條例案件，經檢察官提起公訴（96年度
毒偵字第98號），及移請併案審理（96年度毒偵字第2154、2168
號），嗣因被告就被訴事實為有罪之陳述，經本院告知簡式審判
程序意旨，並聽取公訴人及被告之意見後，本院合議庭裁定由受
命法官獨任依簡式審判程序審理，判決如下：
    主  文
乙○○施用第一級毒品，處有期徒刑拾月。扣案之第一級毒品海
洛因伍小包（合計淨重拾柒點貳捌公克、空包裝重貳點陸伍公克
，含殘留海洛因難以剝離之包裝袋伍個）均沒收銷燬之；又施用
第二級毒品，處有期徒刑陸月。扣案之第二級毒品甲基安非他命
肆小包（合計驗前淨重貳拾肆點陸零壹公克、驗後淨重貳拾肆點
伍玖壹公克，含殘留甲基安非他命無法剝離之包裝袋肆個）均沒
收銷燬之；吸管壹支，沒收之。應執行有期徒刑壹年貳月。扣案
之第一級毒品海洛因伍小包（合計淨重拾柒點貳捌公克、空包裝
重貳點陸伍公克，含殘留海洛因難以剝離之包裝袋伍個）、第二
級毒品甲基安非他命肆小包（合計驗前淨重貳拾肆點陸零壹公克
、驗後淨重貳拾肆點伍玖壹公克，含殘留甲基安非他命無法剝離
之包裝袋肆個）均沒收銷燬之；吸管壹支，沒收之。
    事  實
一、乙○○前於民國94年間因施用毒品案件，經本院以94年度毒
    聲字第2163號裁定送觀察、勒戒後，認無繼續施用毒品之傾
    向，而於94年10月5 日執行完畢釋放出所，並由臺灣高雄地
    方法院檢察署檢察官以94年度毒偵字第7142、7165號為不起
    訴處分確定。詎其仍不知悔改，明知海洛因及甲基安非他命
    業經公告列為毒品危害防制條例第2 條第2 項第1 、2 款之
    第一、二級毒品，不得非法持有、施用，竟於上開觀察、勒
    戒執行完畢釋放後5 年內，基於施用第一級毒品海洛因之集
    合犯意，於95年11月7 日晚上約11、12時許起至96年2 月14
    日中午某時止，在高雄縣大寮鄉○○街102 號8 樓、高雄市
    鼓山區○○路1505號14樓之5 等住處，以將海洛因摻入香菸
    內點燃吸食之方式，平均2 、3 日施用1 次之頻率，施用第
    一級毒品海洛因多次。復基於施用第二級毒品甲基安非他命
    之集合犯意，於95年11月7 日晚上約11、12時許起至96年2
    月14日中午某時止，在上開住處，以將甲基安非他命放入玻
    璃吸食器內以火燒烤吸食煙霧之方式，平均2 、3 日施用1
    次之頻率，施用第二級毒品甲基安非他命多次。
二、嗣為警先於95年11月8 日上午5 時許，持搜索票至高雄縣大
    寮鄉○○街102 號8 樓之住處搜索查獲，當場扣得第一級毒
    品海洛因5 小包（合計淨重17.28 公克、空包裝重2.65公克
    ）、第二級毒品甲基安非他命1 小包（驗前淨重23.67 公克
    ，驗後淨重23.666公克）；又於96年2 月4 日晚上7 時45分
    許，在高雄市苓雅區○○○路與漢昌街55巷口前，因通緝為
    警查獲，並扣得第二級毒品甲基安非他命2 小包（分別為驗
    前淨重0.481 公克，驗後淨重0.479 公克、驗前淨重0.015
    公克，驗後淨重0. 013公克）、吸管1 支；復於96年2 月14
    日晚上6 時30分許，在高雄縣鳳山市○○路「金銀島汽車旅
    館」前，因行跡可疑為警查獲，並扣得第二級毒品甲基安非
    他命1 小包（驗前淨重0.435 公克，驗後淨重0.433 公克）
    ，3 次採尿送驗後，均呈嗎啡及甲基安非他命陽性反應，始
    悉上情。
三、案經高雄市政府警察局鼓山分局報請臺灣高雄地方法院檢察
    署檢察官偵查起訴及移送併案審理。
    理  由
一、按本件被告乙○○所犯係死刑、無期徒刑、最輕本刑為3 年
    以上有期徒刑以外之罪，其於準備程序就前揭被訴事實為有
    罪之陳述，經受命法官告知簡式審判程序之旨，並聽取其與
    公訴人之意見後，本院認無不得或不宜改依簡式審判程序進
    行之處，爰依刑事訴訟法第273 條之1 第1 項、第284 條之
    1 ，裁定本件由受命法官獨任進行簡式審判程序，合先敘明
    。
二、上揭事實，已據被告於本院審理中坦承不諱，且其於95年11
    月8 日、96年2 月4 日、96年2 月14日所採驗之尿液，經分
    別送往高雄市立凱旋醫院、台灣檢驗科技股份有限公司以GC
    /MS 方法（氣相層析/ 質譜儀法）檢驗，結果均確呈第一級
    毒品海洛因代謝後嗎啡及第二級毒品甲基安非他命之陽性反
    應，此有上開醫院95年11月23日檢體編號E284號濫用藥物尿
    液檢驗報告、該公司96年3 月1 日報告編號KＺ000000000000
    號、96年3 月3 日報告編號KＺ000000000000號檢驗報告各1
    紙可稽（見96年度毒偵字第98號卷第9 頁、96年度毒偵字第
    2154號卷第8 頁、96年度毒偵字第2168號卷第12頁）；另扣
    案之不明粉末5 小包，經送往務部調查局鑑定，結果均確含
    第一級毒品海洛因成分，此有該局96年1 月1 日調科壹字第
    09523053720 號鑑定書、臺灣高雄地方法院公務電話記錄各
    1 紙在卷可佐（見本院卷第14、75-1頁）；又扣案之不明晶
    體4 小包，經送請高雄醫學大學附設中和紀念醫院檢驗，結
    果均呈第二級毒品甲基安非他命之陽性反應，此有上開醫院
    報告編號0000-000、0000-000、0000-000、0000-000號之檢
    驗報告在卷可參（見本院卷第27、28、32、44頁），此外，
    復有吸管1 支扣案可佐，足認被告上開自白確與事實相符，
    洵堪採為論罪科刑之依據。
三、被告前於94年間因施用毒品案件，經本院以94年度毒聲字第
    2163號裁定送觀察、勒戒後，認無繼續施用毒品之傾向，而
    於94年10月5 日執行完畢釋放出所，並由臺灣高雄地方法院
    檢察署檢察官以94年度毒偵字第7142、7165號為不起訴處分
    確定等情，有臺灣高等法院被告前案紀錄表、本院被告院內
    索引卡紀錄表、臺灣高雄地方法院檢察署刑案資料查註紀錄
    表、全國施用毒品案件紀錄表各1 份在卷可查，被告於觀察
    、勒戒執行完畢釋放後，5 年內再為本件施用毒品犯行，自
    應依法論罪科刑。是以本件事證明確，被告犯行堪以認定。
四、查海洛因及甲基安非他命分屬毒品危害防制條例第2 條第2
    項第1 款所規定之第一級毒品及同條項第2 款所規定之第二
    級毒品，核被告所為，係犯毒品危害防制條例第10條第1 項
    施用第一級毒品罪及同條第2 項施用第二級毒品罪。被告持
    有第一、二級毒品，復分別進而施用，其持有毒品之低度行
    為，應分別為施用第一、二級毒品之高度行為所吸收，均不
    另論罪。又按刑事法若干犯罪行為態樣，本質上原具有反覆
    、延續實行之特徵，立法時既予特別歸類，定為犯罪構成要
    件之行為要素，則行為人基於概括之犯意，在密切接近之一
    定時、地持續實行之複次行為，倘依社會通念，於客觀上認
    為符合一個反覆、延續性之行為觀念者，於刑法評價上，即
    應僅成立一罪。學理上所稱「集合犯」即屬之（最高法院95
    年度台上字第1079號判決意旨參照）。於毒品施用者在其主
    觀依賴毒品之心理下，須持續、密接施用毒品，再犯率高，
    且施用次數、重量通常與施用毒品期間成正比，各次施用毒
    品之間隔愈趨密集，是施用毒品行為，本質上具有反覆實施
    之行為特性，依社會通念，客觀上符合一個反覆、延續性之
    行為觀念，依上開說明，施用毒品應為「集合犯」甚明。復
    刑法刪除第56條之修正理由第4 點，同認吸毒犯罪，因適用
    數罪併罰而使刑罰過度評價情形，可以實務補充解釋方式，
    發展「包括一罪」構成單一犯罪情形，以限縮數罪併罰範圍
    ，亦同斯旨，故被告曾經觀察、勒戒，仍未能戒除對毒品依
    賴性，而於前揭時地，分別施用第一級毒品海洛因、第二級
    毒品甲基安非他命多次，其施用之時間地點均屬密接，施用
    手段亦均相同，各應係基於施用者單一意思而反覆實行，且
    為常習、依賴性之施用行為，依一般社會健全觀念，難認其
    數行為得以強行割裂，又侵害法益亦屬單一，在法律評價上
    ，應就其於上揭時地施用第一級毒品、第二級毒品之犯行，
    各僅論以包括一罪。被告所犯上開施用第一級毒品罪及施用
    第二級毒品罪之間，犯意各別，罪名不同，應分論併罰之。
    檢察官雖僅就被告於95年11月8 日上午5 時許，在高雄縣大
    寮鄉○○街102 號8 樓之住處遭查獲之施用毒品犯行起訴，
    就其於96年2 月4 日晚上7 時45分，在高雄市苓雅區○○○
    路與漢昌街55巷口前、96年2 月14日晚上6 時30分許，在高
    雄縣鳳山市○○路「金銀島汽車旅館」前，遭查獲之施用毒
    品犯行，未於起訴書內敘及，惟集合犯為包括一罪，檢察官
    就犯罪事實一部起訴者，依審判不可分之原則，其效力應及
    於全部，本院自得併予審究，附此敘明。
五、爰審酌被告前已因施用毒品案件經觀察、勒戒，本應徹底戒
    除毒癮，不料其竟仍繼續施用毒品，已如上述，顯見其並無
    戒除毒害之決心，應有入監矯治之必要，不宜寬貸，惟考量
    其犯後尚知坦承犯行，施用毒品乃自戕一己之身體健康，並
    具有病患性人格之特質，行為本身對社會所造成之危害並非
    直接、鉅大，及其生活狀況、施用毒品之次數等一切情狀，
    分別量處如主文所示之刑，並定其應執行之刑，以資懲儆。
六、末按查獲之第一、二級毒品及專供製造或施用第一、二級毒
    品之器具，不問屬於犯人與否，均沒收銷燬之，毒品危害防
    制條例第18條第1 項前段定有明文。查扣案之不明粉末5 小
    包（合計淨重17.28 公克、空包裝重2.65公克）、不明晶體
    4 小包（合計驗前淨重24.601公克、驗後淨重24.591公克）
    ，經鑑定結果分別確含第一級毒品海洛因、第二級毒品甲基
    安非他命之成分，業如上述，且該包裝袋因與其內之毒品業
    已無法析離，應將之同視為第一級毒品，從而不問屬於犯人
    與否，爰併依上開規定宣告沒收銷燬之。而鑑驗所耗損之毒
    品，既已費失，自無庸宣告沒收銷燬。扣案之吸管1 支，為
    被告所有，供施用第二級毒品所用之物，業據被告供明在卷
    （見本院卷第71頁），惟無證據證明係專供施用毒品使用，
    故非屬毒品危害防制條例第18條第1 項前段規定之專供施用
    毒品之器具，另依刑法第38條第1 項第2 款規定，併予宣告
    沒收。至扣案疑似第一級毒品海洛因1 小包，係於另案被告
    許得時身上所查扣並供許得時施用，業據另案被告許得時於
    警詢中供明（見高雄縣政府警察局鳳山分局警卷第2 、3 頁
    ），與本件被告施用海洛因之犯行無涉，自無庸予以宣告沒
    收銷燬，附此敘明。
據上論斷，應依刑事訴訟法第273 條之1 第1 項、第284 條之1
、第299 條第1 項前段，毒品危害防制條例第10條第1 項、第2
項、第18條第1 項前段，刑法第11條、第38條第1 項第2 款、第
51條第5 款，判決如主文。
本案經檢察官甲○○到庭執行職務
中　　華　　民　　國　　96　　年　　5 　　月　　14　　日
                  刑事第三庭    法　官  錢衍蓁
如不服本判決，應於判決送達後10日內，向本院提出上訴狀。
以上正本證明與原本無異。
中　　華　　民　　國　　96　　年　　5 　　月　　14　　日
　　　　　　　　　　　　　　　　書記官  秦富潔
毒品危害防制條例第10條
施用第一級毒品者，處6月以上5年以下有期徒刑。
施用第二級毒品者，處3年以下有期徒刑。
